【裁判字號】    98,審訴,938
【裁判日期】    981120
【裁判案由】    偽造文書
【裁判全文】
臺灣士林地方法院刑事判決             98年度審訴字第938號
公  訴  人  臺灣士林地方法院檢察署檢察官
被      告  乙○○
選任辯護人  劉國斯  律師
上列被告因偽造文書案件，經檢察官提起公訴（98年度偵字第11
149 號），被告於準備程序中就被訴事實為有罪之陳述，本院合
議庭裁定由受命法官獨任改依簡式審判程序審理，並判決如下：
    主  文
乙○○行使偽造私文書，足以生損害於公眾及他人，累犯，處有
期徒刑陸月，如易科罰金，以新臺幣壹仟元折算壹日。
    事  實
一、乙○○前於民國93年間，因贓物案件，經臺灣臺北地方法院
    以94年度易字第473 號判決處有期徒刑5 月，經上訴後，為
    臺灣高等法院以94年度上易字第2185號判決駁回上訴確定，
    於95年5 月15日易科罰金執行完畢，猶不知悛悔，擬在其所
    有車牌9D-4697 號（引擎號碼：4G93M011410 號）自用小客
    車上換裝另行購買之日本原裝進口2000CC汽車引擎使其運轉
    順暢，並為逃避公路監理機關之定期檢驗，竟基於行使偽造
    準私文書之犯意，自96年1 月起至6 月止，在臺北縣汐止市
    ○○○路151 巷5 號8 樓之住處地下室內，先將前揭日本原
    裝進口汽車引擎換裝至其所有上開車號自用小客車上後，再
    將原自用小客車上之汽車引擎號碼（金屬固體物）自行切除
    焊接於前揭換裝後之日本原裝進口汽車引擎上，並於96年8
    月8 日、8 月9 日，至臺北縣樹林市○○路248 巷7 號交通
    部公路總局臺北區監理所辦理車輛定期檢驗時，將汽車引擎
    號碼向不知情之檢驗人員行使之，使該檢驗人員誤為合格之
    判定，足以生損害於公路監理機關對於車籍管理之正確性。
    嗣因乙○○另於所涉竊盜案件偵查中，經檢察官調查後發覺
    ，始查悉上情。
二、案經臺灣士林地方法院檢察署檢察官於他案件中自動檢舉偵
    查起訴。
    理  由
一、上揭犯罪事實，業據被告乙○○迭於檢察官偵查、本院準備
    程序期日及審理中坦承不諱，核與證人林雲廣、證人即匯豐
    汽車新店廠技師長邱富鈞、證人即匯豐汽車樹林店技師長徐
    源茂分別於警詢、檢察官偵查中證述之情節相符，並有BD/9
    3/U765/0186 號進口報單影本1 紙、交通部公路總局臺北區
    監理所98年5 月19日北監車字第0980031782號函所附車牌9D
    -4697 號自用小客車於96年8 月8 日、8 月9 日車輛檢驗紀
    錄表影本各2 紙附卷（參見臺灣基隆地方法院97年度偵字第
    4226號偵查卷第78至80頁、臺灣士林地方法院97年度偵字第
    14128 號偵查卷第124 至129 頁）可稽，足認被告上開任意
    性自白與事實相符，堪予採信。本件事證明確，被告犯行洵
    堪認定，應依法論科。
二、按汽車引擎號碼，係汽車製造廠商出廠之標誌，乃表示一定
    用意之證明，依刑法第220 條規定，應以私文書論；又行為
    人將原有舊汽車上之引擎號碼鋸下，以粘貼或焊接之方式移
    置於另一汽車引擎上，乃具有創設性，應屬偽造而非變造（
    最高法院66年台上字第1961號判例意旨參照）。核被告所為
    ，係犯刑法第216 條、第220 條第1 項、第210 條之行使偽
    造準私文書罪。被告偽造準私文書之低度行為又為行使之高
    度行為所吸收，不另論罪。又被告有上述前科執行情形，此
    有臺灣高等法院被告前案紀錄表1 份附卷可佐，其於前案有
    期徒刑執行完畢後，5 年以內故意再犯本件有期徒刑以上之
    罪，為累犯，應依法加重其刑。再按刑法第62條所定自首減
    刑，係以對於未發覺之犯罪，在有偵查犯罪職權之公務員知
    悉犯罪事實及犯人之前，向職司犯罪偵查之公務員坦承犯行
    ，並接受法院之裁判而言，苟職司犯罪偵查之公務員已知悉
    犯罪事實及犯罪嫌疑人後，犯罪嫌疑人始向之坦承犯行者，
    為自白，而非自首；又所謂發覺，不以有偵查犯罪之機關或
    人員確知其人犯罪無誤為必要，僅須有確切之根據得為合理
    之可疑者，亦屬發覺（最高法院97年度台上字第5969號判決
    意旨參照）。查本件被告雖於98年3 月25日另案涉犯竊盜罪
    嫌偵查中，向職司犯罪偵查之臺灣士林地方法院檢察署檢察
    事務官自承上開偽造準私文書犯行（參見臺灣士林地方法院
    檢察署97年度偵字第14128 號偵查卷第100 頁），惟該竊盜
    案件發生之初，即為被害人甲○○指證有偽造引擎號碼之嫌
    ，且該引擎號碼與所按裝之車型不符，該有偵查犯罪職權之
    警員已有確切證據合理懷疑被告涉嫌上開偽造準私文書犯行
    後，始向之坦承犯行，依據前揭說明，應認係自白犯罪，尚
    不符合刑法第62條所定自首減刑之要件，併此敘明。爰審酌
    被告為使其自行改裝之汽車通過公路監理機關之定期檢驗，
    竟擅自偽造原汽車引擎號碼至改裝後之汽車引擎上，影響公
    路監理機關對於車籍管理之正確性，惟念其犯後已知坦承犯
    行，態度尚稱良好，及其犯罪之動機、目的、手段、現職臺
    證期貨股份有限公司業務副理之工作、目前尚有父親待扶養
    等一切情狀，量處如主文所示之刑，並諭知易科罰金之折算
    標準，以示儆懲。扣案焊接在車牌9D-4697 號自用小客車引
    擎上偽造之引擎號碼4G93M011410 號（金屬固體物），雖為
    被告所有供本件犯罪所用之物，惟該引擎號碼為被告所有合
    法取得車牌9D-4697 號自用小客車之原始登記號碼，且被告
    另購買取得之日本原裝進口2000CC汽車引擎尚非供犯罪所用
    ，為免將來監理管理作業問題，乃均不予宣告。
據上論斷，應依刑事訴訟法第273 條之1 第1 項、第299 條第1
項前段，刑法第210 條、第216 條、第220 條第1 項、第47條第
1 項，第41條第1 項前段，判決如主文。
本案經檢察官蔡元仕到庭執行職務。
中    華    民    國    98    年    11    月    20    日
                  刑事第一庭法  官  雷雯華
以上正本證明與原本無異。
如不服本判決，應於收受送達後10日內向本院提出上訴書狀，並
應敘述具體理由；其未敘述上訴理由者，應於上訴期間屆滿後20
日內向本院補提理由書（均須按他造當事人之人數附繕本）「切
勿逕送上級法院」。
                            書記官  陳麗津
中    華    民    國    98    年    11    月    20    日
附錄本案論罪科刑法條之依據：
刑法第216條
行使第210 條至第215 條之文書者，依偽造、變造文書或登載不
實事項或使登載不實事項之規定處斷。
刑法第210條
偽造、變造私文書，足以生損害於公眾或他人者，處5 年以下有
期徒刑。
刑法第220條第1項
在紙上或物品上之文字、符號、圖畫、照像，依習慣或特約，足
以為表示其用意之證明者，關於本章及本章以外各罪，以文書論
。


司法院資訊處製作；財團法人民間司法改革基金會備份。
